【裁判字號】    98,交抗,664
【裁判日期】    981027
【裁判案由】    聲明異議
【裁判全文】
臺灣高等法院高雄分院刑事裁定         98年度交抗字第664號
抗  告  人  交通部公路總局高雄區監理所
代  表  人  乙○○
異  議  人
即受處分人  甲○○
上列抗告人因受處分人違反道路交通管理處罰條例聲明異議案件
，不服臺灣高雄地方法院中華民國98年8 月31日裁定（98年度交
聲字第2354 號），提起抗告，本院裁定如下：
    主  文
抗告駁回。
    理  由
一、抗告意旨略以：按汽車駕駛執照為駕駛汽車之許可憑證，依
    道路交通安全規則第61條規定之1 人1 照原則，取得較高一
    級車類之駕駛執照，准其駕駛較低級車類之車輛，本件異議
    人即受處分人甲○○酒後駕車違規時所駕駛之重型機車之資
    格憑證，為普通大貨車駕駛執照，且其駕駛執照使用已有違
    反道路交通管理處罰條例第35條第1 項規定之具體事實，自
    應以其領有之普通大貨車駕駛執照為吊扣處分。又吊扣駕駛
    執照處分之目的，並非僅為處罰違反道路交通管理事件之行
    為人，尚有暫時禁止行為人於道路上駕駛，以免其短期內再
    犯造成用路人傷亡，倘因酒醉駕駛重型機車者無此型車駕駛
    執照而得以免於吊扣其他汽車駕駛執照，無異容許此不安全
    駕駛者，可以反覆經常酒駕違規，並非酒駕違規立法之目的
    。抗告人依據道路交通管理處罰條例第35條第1 項規定，裁
    處吊扣異議人普通大貨車駕駛執照12個月之處分，應無不當
    。爰提起抗告請撤銷原裁定，更為適法之裁定等語。
二、本案經本院審理結果，認第一審裁定認事用法均無不當，應
    予維持，並引用第一審裁定書記載之理由（如附件）。
三、經查道路交通管理處罰條例第68條之修正理由，顯見依修正
    後道路交通管理處罰條例第68條規定，汽車駕駛人因違反道
    路交通管理處罰條例及道路交通安全規則之規定，受「吊扣
    」駕駛執照處分時，僅能「吊扣」違規當時所駕駛車輛之駕
    駛執照，不再「吊扣」其持有各級車類之駕駛執照甚明。本
    件受處分人若無重型機車駕駛執照可供吊扣時，吊扣其普通
    大貨車駕駛執照以代之，同時造成限制受處分人繼續駕駛普
    通大貨車之結果（即影響其工作及生活），所造成之損害已
    與欲達成目的之利益顯失均衡。則抗告人因受處分人駕駛重
    型機車而有上開違規行為，因而逕行吊扣其普通大貨車駕駛
    執照，顯已逾越修正後道路交通管理處罰條例第68條之規範
    亦明。原裁定因認抗告人依道路交通管理處罰條例第35條第
    1 項第1 款之規定，裁處吊扣受處分人普通大貨車駕駛執照
    12個月，即有違誤，因而將原處分關於此部分撤銷，經核並
    無不合。
四、綜上所述，原審因而裁定撤銷原處分關於吊扣駕駛執照12個
    月，尚屬妥適允當。抗告人所執上情並非可採，本件抗告無
    理由，應予駁回。
據上論結，應依道路交通案件處理辦法第26條，刑事訴訟法第41
2 條，裁定如主文。
中    華    民    國    98    年    10    月    27    日
                刑事第三庭  審判長法  官  莊崑山
                                  法  官  唐照明
                                  法  官  張意聰
以上正本證明與原本無異。
本裁定不得再抗告。
中    華    民    國    98    年    10    月    27    日
                                  書記官  陳金
附件：
臺灣高雄地方法院交通事件裁定        98年度交聲字第2354號
原處分機關  交通部公路總局高雄區監理所
異  議  人  甲○○  男  42歲（民國○○年○○月○日生）
                    身分證統一編號：Ｚ000000000號
                    住高雄縣仁武鄉○○○街171號
上列受處分人因聲明異議案件，對於交通部公路總局高雄區監理
所98年8 月4 日所為之處分（原處分：高監自裁字裁80-N000000
00號），聲明異議，本院裁定如下：
    主  文
原處分關於吊扣駕駛執照12個月部分撤銷。
    理  由
一、原處分意旨略以：異議人即受處分人甲○○於民國（下同）
    97年10月12日15時28分駕駛車號M6H-278 重型機車，行經高
    雄縣仁武鄉○○路、灣內4 巷口，經警員攔停進行酒測，因
    呼氣值達0.80mg/L而當場填掣高警交字第N00000000 號舉發
    違反道路交通管理事件通知單，舉發違規，經原處分機關認
    定「汽車駕駛人酒精濃度超過規定標準（0.55以上）」違規
    事實明確，而依道路交通管理處罰條例第35條第1 項第1款
    、第67條暨違反道路交通管理事件統一裁罰基準及處理細則
    第43條、第44條、第67條規定開立裁決書裁處吊扣駕駛執照
    12個月，並施以道安講習云云。
二、異議人則以：異議人於上揭時地酒後駕駛重型機車遭警員製
    單舉發，但異議人當日駕駛重型機車，原處分機關卻因異議
    人並無重型機車駕駛執照，而吊扣異議人之大貨車普通駕駛
    執照12個月，此影響異議人生活甚鉅云云，為此聲明異議，
    請求撤銷原處分關於吊扣駕駛執照12個月部分。
三、按道路交通管理處罰條例第68條之修正理由，係「原條文將
    違法或違規駕駛人所持有各級車類之駕駛執照一併吊扣，失
    之過酷，影響人民工作及生活過鉅」等語（見立法院公報第
    94卷第70期第136 頁至第138 頁之院會紀錄暨修正道路交通
    管理處罰條例第68條之立法理由），顯見依修正後道路交通
    管理處罰條例第68條規定，汽車駕駛人因違反道路交通管理
    處罰條例及道路交通安全規則之規定，受「吊扣」駕駛執照
    處分時，僅能「吊扣」違規當時所駕駛車輛之駕駛執照，不
    再「吊扣」其持有各級車類之駕駛執照甚明，此為法律之規
    定，不容許任何行政機關以各種理由予以否認或漠視。再按
    行政行為，採取之方法所造成之損害不得與欲達成目的之利
    益顯失均衡，行政程序法第7 條第3 款定有明文及行政罰法
    第18條規定可參。且道路交通管理處罰條例第67條第6 項明
    文規定：「汽車駕駛人違反本條例規定，應受吊扣駕駛執照
    處分，於汽車駕駛人係無駕駛執照駕車者，在所規定最長吊
    扣期間內，不得考領駕駛執照」，是本條例就無駕駛執照者
    應受吊扣駕駛執照處分之情形，已設有處理之方式，自不得
    任意吊扣受處分人其他種類車輛之駕照代之，否則若允許吊
    扣駕駛人原本駕駛該級以上車類之駕照，雖可達成限制駕駛
    人繼續駕駛該級車類行駛之目的，惟亦同時造成限制駕駛人
    繼續駕駛該級以上車類行駛之結果，此舉將與上開行政程序
    法所揭示之「最少損害原則」有悖。經查：異議人於上揭時
    地駕駛上揭重型機車，因酒精濃度超過規定標準，而遭警當
    場舉發，及異議人僅有大貨車普通駕駛執照，並無重型機車
    駕駛執照等情，為原處分機關及異議人所不爭執，並有上開
    違反道路交通管理事件裁決書、舉發違反道路交通管理事件
    通知單影本、汽車駕照基本資料、證號查詢汽車駕駛人各一
    紙附卷可稽，堪認為事實。揆諸前開說明，本件異議人因酒
    後違規駕駛重型機車，依法僅能吊扣異議人重型機車駕駛執
    照，不得代以吊扣其他種之駕駛執照，而異議人既無重型機
    車駕駛執照可供吊扣，是異議人前揭違規行為，雖非不罰，
    但原處分就吊扣異議人駕駛執照12個月部分無法執行，是原
    處分機關關於該部分之處分，即無從維持，異議人提出本件
    聲明異議，非無理由。原處分機關關於吊扣受處分人駕駛執
    照12個月之處分自應予以撤銷。
四、據上論斷，應依道路交通案件處理法第20條前段，裁定如主
    文。
中    華    民    國    98    年    8     月    31    日
                  交通法庭      法  官  施盈志
以上正本證明與原本無異。
如不服本裁定應於送達後5日內向本院提出抗告狀。
中    華    民    國    98    年    8     月    31    日
                                書記官  林雅婷


司法院資訊處製作；財團法人民間司法改革基金會備份。
